臺灣臺中地方法院刑事判決　　　　　　　96年度訴字第1765號
公　訴　人　臺灣臺中地方法院檢察署檢察官
被　　　告　乙○○
　　　　　　　　　　　2
選任辯護人　林軍男律師
上列被告因偽造文書案件，經檢察官提起公訴（96年度偵字第23
67號），本院判決如下：
    主    文
乙○○行使偽造私文書，足以生損害於他人，處有期徒刑肆月，
如易科罰金，以銀元參佰元即新臺幣玖佰元折算壹日，減為有期
徒刑貳月，如易科罰金，以銀元參佰元即新臺幣玖佰元折算壹日
。於委託書上偽造之「廣久工業股份有限公司」印文壹枚及偽造
之「廣久工業股份有限公司」印章壹顆，均沒收。
    犯罪事實
一、乙○○與廣久工業股份有限公司（下稱廣久公司）於民國八
    十九年四月間，曾經簽訂代理合約同意書，約定由乙○○為
    廣久公司代理銷售該公司所製造之全系列商品。俟後，乙○
    ○於九十二年三月間，在大陸地區設立廣久公司廈門服務處
    ，詎其明知依上揭代理合約書之約定，僅能代理銷售廣久公
    司製造之商品，其竟基於行使偽造私文書之犯意，未經廣九
    公司之同意或授權，於九十二年（起訴書誤載為九十四年）
    三月七日，偽造廣久公司同意大隆化工實業有限公司（下稱
    大隆公司，該公司在臺灣地區係廣久公司之競爭公司）在大
    陸地區代工製造廣久牌膠水、處理劑等商品之委託書一份，
    並偽刻廣久公司之印章一顆，蓋用偽造廣九公司印文一枚於
    委託書上而偽造私文書，而以廣久公司之名義，向大隆公司
    設立在大陸地區莆田之公司，委託製造廣久牌膠水、處理劑
    等商品，並將上揭委託書一紙交付予大隆公司而行使之，足
    以生損害於廣久公司對於商品管理之正確性及產銷利益。嗣
    於九十四年四月間，乙○○因案在大陸地區遭公安逮捕羈押
    後，乙○○之妻始持上揭委託書求助廣久公司代表人丙○○
    ，廣久公司始悉上情。
二、案經廣久公司訴由臺灣臺中地方法院檢察署檢察官偵查起訴
    。
    理    由
一、訊據被告乙○○固供承：其於八十九年四月間與廣九公司簽
    訂代理合約同意書，由其代理銷售該公司所製造之全系列商
    品，嗣其在大陸地區設立廣久公司廈門服務處，而於九十二
    年三月七日，製作上開文義之委託書，並蓋用其所刻用之廣
    久公司印章於其上，以廣久公司之名義，向大隆公司設立於
    大陸地區莆田之公司，委託製造廣久牌膠水、處理劑等商品
    ，並將上揭委託書交付予大隆公司而行使之。嗣於九十四年
    四月間，被告因案在大陸地區遭公安逮捕羈押後，被告之妻
    始持上揭委託書求助廣久公司代表人丙○○等事實。然矢口
    否認有何偽造文書之犯行，辯稱：廣久公司雖沒有明文授權
    伊與大隆公司簽立委託書，但伊在大陸、柬埔寨、越南都是
    以廣久公司業務經理的名義對外行使職權，所以伊與大隆公
    司簽訂委託書是整體概括授權的結果。上開委託書名義人是
    以廣久廈門服務處簽立的，伊是廣久公司在廈門服務處的代
    表人，廣久公司產品型錄上也有註明，並為伊印製名片，表
    示伊可以概括代表公司。伊所刻的印章是因為廣久公司的印
    章都放在臺灣，為了方便起見，所以刻了一個章，根據代理
    合約同意書的第二條，概括授權的部分在柬埔寨、越南，但
    後來在該代理合約書期滿後並沒有再簽立書面，只有口頭約
    定及默示同意，合作的方式都是與之前簽的代理合約同意書
    合作模式相同，所以概括授權是依據後來的口頭約定及默示
    同意，且告訴人對此也知悉云云。經查：
  (一)按被告以外之人於審判外之陳述，除法律有規定者外，不得
    作為證據；又被告以外之人於偵查中向檢察官所為之陳述，
    除顯有不可信之情況者外，得為證據；另被告以外之人於審
    判外之陳述，雖不符前四條之規定，而經當事人於審判程序
    同意作為證據，法院審酌該言詞陳述或書面陳述作成時之情
    況，認為適當者，亦得為證據。當事人、代理人或辯護人於
    法院調查證據時，知有第一百五十九條第一項不得為證據之
    情形，而未於言詞辯論終結前聲明異議者，視為有前項之同
    意；刑事訴訟法第一百五十九條第一項、第一百五十九條之
    一第二項及第一百五十九條之五分別定有明文。本件證人林
    振洲、潘佩怡、告訴代表人丙○○於接受檢察官訊問時所為
    之證述及陳述，雖係被告以外之人於審判外之言詞陳述，惟
    被告及選任辯護人對於證人於偵訊時陳述及證述之證據能力
    ，於本院準備程序中不爭執，亦未於言詞辯論終結前聲明異
    議，視為於審判程序同意作為證據，且被告以外之人於偵查
    中向檢察官所為之陳述，原則上得為證據，本院並審酌上開
    筆錄作成時之情況尚無不當，依刑事訴訟法第一百五十九條
    之一第二項及第一百五十九條之五之規定，認有證據能力，
    合先敘明。
  (二)按受任人之權限，依委任契約之訂定。未訂定者，依其委任
    事務之性質定之。委任人得指定一項或數項事務而為特別委
    任。或就一切事務，而為概括委任。民法第五百三十二條定
    有明文。依卷附被告與廣久公司簽訂之代理合約同意書內容
    所示（見偵查卷第三頁），雙方約定由被告代理「銷售」廣
    久公司全系列產品，代理銷售範圍為柬埔寨及越南共和國（
    見該合約書前文及第一條）；廣久公司同意被告以廣久公司
    名義對外服務、聯絡，並以廣久公司名義開立出貨單、客戶
    往來明細表及發票，發票之加值營業稅由被告負擔（見該合
    約書第二條）；該合約自八十九年四月一日起至九十二年三
    月三十一日止，有效期間三年，期滿合約自然終止，雙方若
    有意續約另行面議（見該合約書第九條）；本合約未盡事宜
    ，得經雙方同意後修訂，並加註於合約書內（見該合約書第
    十條）；並另約定代理產品、價格、訂貨、交貨及付款方式
    、廣久公司供貨品質及足量樣品之擔保等事宜（見該合約書
    第三條至第八條）。是依上開合約書內容，廣久公司與被告
    間就代理銷售事宜明確約定代理銷售範圍、代理方式及期間
    等事項如上，並予以特定，且就被告得以廣久公司名義出具
    相關文件亦詳細列載如上，並約定未盡事宜，得經雙方同意
    後修訂，並加註於合約書內，足見除上開明文約定事項外，
    苟無經雙方同意修訂之另行加註事項，即不在廣久公司授權
    被告代理「銷售」範圍之內，該合約書並無有何概括授權之
    文義，亦無從解釋得概括授權之結果，難認廣久公司有概括
    授權被告處理代理銷售業務之事實，且產品銷售事務之處理
    與產品製造事務之處理，本屬二事，其成本考量、利潤分配
    亦有不同，遑論憑藉該代理「銷售」合約書推論廣久公司授
    權被告處理「製造」廣久公司產品之事務。被告以廣久公司
    名義出具上開文義之委託書，委託大隆公司代工製造廣久牌
    膠水、處理劑等商品，無論委託書之形式及內容，均非該合
    約書授權範圍所及。
  (三)況依該合約書第九條約定所示，該合約有效期間自八十九年
    四月一日起至九十二年三月三十一日止，合計三年，期滿合
    約自然終止，被告與廣久公司若有意續約另行面議。徵諸卷
    附被告所出具委託書之書立日期為九十二年三月七日（見偵
    查卷第七頁），證人即大隆公司負責人林振洲亦於偵查中結
    證稱：被告當時出示委託書的時間是在九十二年三月七日等
    語（見偵查卷第第二十六頁），尚在被告與廣久公司簽訂上
    開代理合約同意書有效期間內，該合約書斯時尚未屆期終止
    ，雙方之權利義務仍受該合約書約定之拘束，換言之，被告
    出具上開委託書之行為並非在其與廣久公司所簽訂的代理合
    約同意書期滿之後，並無所謂合約期滿「後」雙方未再簽立
    書面而以口頭約定或默示同意之合作模式，資為被告於合約
    期滿「前」出具上開文義委託書之授權基礎，被告辯稱概括
    授權之基礎係依據雙方合約期滿後的口頭約定及默示同意云
    云，容與出具委託書之時點互生矛盾，顯不足採。
  (四)依卷附之廣久公司產品型錄封面所示，固有記載被告設立之
    福建省廈門服務處及聯絡電話，亦有被告掛名廣久公司經理
    之名片，然此僅顯示被告與其所設立廈門服務處與廣久公司
    業務往來有所關連，然其關連為何？申言之，其法律上之權
    利義務關係為何？仍須實質認定之，回歸前揭合約書之約定
    ，尚難僅憑產品型錄或名片之文宣形式，逕認有何概括授權
    之事實基礎，況產品型錄或名片，多使用於被告及廣久公司
    之對外關係場合中，尚與被告與廣久公司間內部之權利義務
    關係無必然關連。縱證人即告訴代表人丙○○於本院審理中
    證稱：同意被告在大陸地區銷售廣久公司產品等語（見本院
    九十六年七月二十五日審判筆錄第四頁），然依前揭合約書
    第二條所示，廣久公司固同意被告以廣久公司名義對外服務
    、聯絡，並以廣久公司名義開立出貨單、客戶往來明細表及
    發票，然僅止於此授權範圍使用廣久公司名義，並不包括被
    告得對外以廣久公司名義行使一切公司職權或事務。證人丙
    ○○於偵查中並結證稱：合約期滿後，被告延續之前的模式
    銷售商品，然僅限於銷售，口頭上有約定，但無簽契約；並
    未授權被告在大陸向大隆公司製造膠水處理劑等語（見偵查
    卷第三十九頁），再於本院審理中結證稱：代理合約範圍不
    包括以廣久公司名義下單給其他公司製造廣久公司產品，廣
    久公司未同意或授權被告私刻如委託書所示之公司印章，名
    片是被告要求公司印製的等語（見本院九十六年七月二十五
    日審判筆錄第四頁），證人即廣久公司會計人員潘佩怡亦結
    證稱：被告在廣久公司的請款帳目是伊在處理，被告是代理
    銷售廣久公司的產品等語（見偵查卷第四十頁），在在顯示
    廣久公司僅授權被告處理銷售產品事宜，並未授權被告處理
    製造產品事宜。況被告於本院審理中自承：伊請大隆公司製
    造廣久公司的膠水處理劑等產品，並未與廣久公司約定如何
    分配銷售利潤，伊打算當作伊自己的營收等語（見本院前揭
    審判筆錄第七頁），苟廣久公司有所謂概括授權及此，何以
    未為此部分利潤分配之約定，容由被告以廣久公司名義營利
    且逕由被告獨攬其利？核與雙方代理合約同意書各就代理產
    品、價格、訂貨、交貨及付款方式、廣久公司供貨品質及足
    量樣品之擔保等細節明確約定權利義務（見該合約書第三條
    至第八條）之情形大相逕庭，悖離渠等交易慣例，實難憑信
    。被告空言辯稱有廣久公司之口頭約定、默示同意為授權基
    礎，告訴人對此也知悉云云，復未提出其他積極證據資憑，
    洵非有據。
  (五)又按刑法處罰偽造文書罪之主旨，係以保護文書之實質的真
    正，雖尚以足生損害於公眾或他人為要件之一，亦衹以有損
    害之虞為已足，有無實受損害，在所不問，且此所謂損害，
    亦不以經濟價值為限。此有最高法院五十一年台上字第一一
    一一號判例意旨可參。證人林振洲固證稱：因為被告拿不出
    商標授權書，所以伊不敢製造廣久公司的產品，後來也沒有
    製造該公司產品等語（見偵查卷第二時五頁至第二十六頁）
    ，然被告假廣久公司名義出具委託書，並未經授權委託其他
    公司製造廣久公司產品，對於廣久公司之商譽、商品管理及
    產銷利益，當有受到損害之虞，揆諸前揭判例意旨，應認足
    生損害於告訴人。
  (六)綜上，被告前揭所辯，顯均係事後飾卸之詞，不足採信，本
    案事證明確，被告犯行，堪予認定，應予依法論科。
二、查本案被告未經告訴人之同意或授權，偽造廣久公司同意大
    隆公司在大陸地區代工製造廣久牌膠水、處理劑等商品之委
    託書一份，並偽刻廣久公司之印章一個，蓋用偽造廣九公司
    印文一枚於委託書上而偽造私文書，而以廣久公司之名義，
    向大隆公司設立在大陸地區莆田之公司，委託製造廣久牌膠
    水、處理劑等商品，並將上揭委託書交付予大隆公司而行使
    之，足以生損害於廣久公司對於商品管理之正確性及產銷利
    益。是核被告所為，係犯刑法第二百十六條、第二百十條之
    行使偽造私文書罪。被告偽造廣久公司之印章一顆後，再於
    委託書上偽蓋廣久公司之印文一枚，所為偽造印章、印文之
    行為，為偽造私文書之部分行為，偽造私文書後又持以行使
    ，偽造之低度行為為行使之高度行為所吸收，均不另論罪。
    爰審酌被告查無不良前科，有臺灣高等法院被告前案紀錄表
    附卷可稽，素行尚可，為圖廣久公司商品之產銷利益，未徵
    得告訴人之同意或授權，擅與大隆公司簽立委託書，委託代
    工製造廣久公司產品，而侵害告訴人之利益，並影響市場競
    爭，惟念及被告尚未因而獲取大隆公司代工製造產品利益即
    遭查獲，損害未至擴大，且告訴人與被告間本有前揭代理銷
    售商品之合作關係，互謀其利，雖因本案一時致生齟齬，斷
    非無和解之餘地，然被告迄仍飾詞卸責，迄未與告訴人和解
    ，犯後態度欠妥等一切情狀，量處如主文所示之刑，並諭知
    易科罰金之折算標準。又被告行為後，刑法第四十一條第一
    項前段亦有修正，被告行為時，依修正前刑法第四十一條第
    一項前段、罰金罰鍰提高標準條例第二條（現已刪除）之規
    定，有期徒刑、拘役易科罰金之折算標準，原以銀元一百元
    、二百元、三百元折算一日，經折算為新臺幣後，應以新臺
    幣三百元、六百元、九百元折算一日，而刑法第四十一條第
    一項前段修正後，則規定為以新臺幣一千元、二千元或三千
    元折算一日，此因屬科刑規範事項之變更，其折算標準為裁
    判時所應諭知，自有就新舊法規定比較之必要，經比較新舊
    法結果，以被告行為時關於易科罰金之規定，較有利於被告
    ，則應依刑法第二條第一項前段之規定，依修正前刑法第四
    十一條第一項前段、修正前罰金罰鍰提高標準條例第二條、
    現行法規所定貨幣單位折算新台幣條例第二條之規定，定其
    折算標準。〔按定易科罰金之折算標準，係屬科刑規範事項
    ，非屬最高法院九十五年五月二十三日九十五年第八次刑庭
    會議決議第一、（四）則所定，比較新舊法應就罪刑有關之
    共犯、未遂犯、想像競合犯、牽連犯、連續犯、結合犯，以
    及累犯加重、自首減輕暨其他法定加減原因（如身分加減）
    與加減例等一切情形，綜其全部罪刑之結果而為比較之情形
    ，其既非屬法律適用之情形，即無與之綜合比較之適用，附
    此敘明〕。又本件被告犯罪時間在九十二年三月七日，查無
    中華民國九十六年罪犯減刑條例第三條所列不予減刑之情形
    ，合於同條例第二條第一項第三款減刑條件，應依同條例第
    七條之規定，減其宣告刑二分之一如主文所示減得之刑，並
    諭知易科罰金之折算標準。
三、按「偽造之印章、印文或署押，不問屬於犯人與否，沒收之
    。」，刑法第二百十九條定有明文，查本件被告所偽刻之「
    廣久工業股份有限公司」印章一顆，雖未扣案，惟不能證明
    業已滅失，另被告於委託書上所偽造之「廣久工業股份有限
    公司」印文一枚，爰均依刑法第二百十九條之規定予以宣告
    沒收。
據上論斷，應依刑事訴訟法第二百九十九條第一項前段，刑法第
二條第一項前段、第二百十六條、第二百十條、第二百十九條、
（修正前）第四十一條第一項前段，罰金罰鍰提高標準條例第一
條前段、（修正前）第二條，現行法規所定貨幣單位折算新臺幣
條例第二條，中華民國九十六年罪犯減刑條例第二條第一項第三
款、第七條、第九條，判決如主文。
本案經檢察官甲○○到庭執行職務。
中　　華　　民　　國　　96　　年　　8 　　月　　8 　　日
                  臺灣臺中地方法院刑事第五庭
　　　　　　　　　    審判長法　官  鍾堯航
                            法  官  巫淑芳
                            法  官  吳崇道
以上正本證明與原本無異。
如不服本判決，應於判決送達後10日內，向本院提出上訴狀，上
訴於臺灣高等法院臺中分院（須附繕本）。
　　　　　　　　　　　　　　書記官　黃舜民
中　　華　　民　　國　　96　　年　　8 　　月　　8 　　日
附錄本案論罪科刑法條
刑法第二百十六條：
行使第二百十條至第二百十五條之文書者，依偽造、變造文書或
登載不實事項或使登載不實事項之規定處斷。
刑法第二百十條：
偽造、變造私文書，足以生損害於公眾或他人者，處五年以下有
期徒刑。
